【裁判字號】    90,聲再,116
【裁判日期】    900716
【裁判案由】    聲請再審
【裁判全文】
臺灣高等法院高雄分院刑事裁定                      九十年度聲再字第一一六號
      再審聲請人
      即受判決人  甲○○
右聲請人因妨害家庭案件，對於本院九十年度上易字第六四一號中華民國九十年六月十
三日第二審確定判決（臺灣屏東地方法院八十九年度易字第一七三二號、臺灣高雄地方
法院檢察署八十九年度偵字第六五一三號），聲請再審，本院裁定如左：
      主      文
再審之聲請駁回。
      理      由
一、本件聲請再審意旨略以：（一）再審聲請人即受判決人甲○○因被訴妨害家庭案
    件，初經臺灣屏東地方法院以八十九年度易字第一七三二號判決本件公訴不受理
    ；嗣經公訴人依告訴人楊朝全之聲請提起上訴後，由鈞院以九十年度上易字第六
    四一號判決：「原判決撤銷。甲○○連續與有配偶之人相姦，處有期徒刑肆月，
    如易科罰金，以參佰元折算壹日」確定。（二）按「有罪之判決確定後，因發現
    確實之新證據，足認受有罪判決之人，應受無罪、免訴、免刑或輕於原判決所認
    罪名之判決者，為受判決人之利益，得聲請再審。」，此觀諸刑事訴訟法第四百
    二十條第一項第六款之規定自明。聲請人前開被判處妨害家庭罪確定，頃已發現
    確實之新證據，足認應受免訴之判決，爰於法定不變期間內依刑事訴訟法第四百
    二十七條第二款規定，為受判決人之利益聲請再審。（三）查「告訴乃論之罪，
    其告訴應自得為告訴之人知悉犯人之時起，於六個月內為之。」，刑事訴訟法第
    二百三十七條第一項定有明文。又「告訴乃論之罪，未經告訴，或其告訴已逾告
    訴期間者，應諭知不受理之判決。」，同法第三百零三條第三款亦有明文。然本
    案第一審判決理由第四點敘明：「經查告訴人楊朝全自承其於八十八年十一月間
    即知被告與告訴人之妻相姦，並曾向被告等表明應處理，而其間被告等以告訴人
    之妻林幸貞名義分數次共郵寄新台幣二十八萬元與告訴人，此亦為告訴人所不爭
    ，惟查本件告訴人係於八十九年十月十八日（謹按：似為十二日之筆誤）告訴，
    距其知悉被告之時已逾六個月告訴期間，揆諸前揭規定，應諭知不受理之判決。
    」，極符程序正義之法理。但查楊朝全狀請檢察官提起上訴時，竟謊稱：「聲請
    人於八十九年十月間始知悉被告姓名而提起告訴」，從而公訴人誤認其告訴「應
    無逾告訴期間」，乃為楊朝全之謊言所矇蔽。原確定判決對於楊朝全在第一審自
    承於八十八年十一月間即知其妻與被告通姦一事，乃足生影響於判決之重要證據
    ，原確定判決就此漏未審酌，亦得為受判決人之利益聲請再審。（四）次查告訴
    人楊朝全早於八十八年十一月間，知悉其妻林幸貞與聲請人甲○○通姦，曾陸續
    威脅林幸貞，要伊與聲請人甲○○兩人共同賠償其損害新台幣（下同）壹佰萬元
    ，林幸貞不堪楊某騷擾，而於八十九年三月二十六日，徵得楊某之同意，由林幸
    貞、甲○○二人，聯名簽發面額均為新台幣伍拾萬元之本票各壹張（兩張本票面
    額合計為新台幣壹佰萬元），當日交付楊朝全收訖。林幸貞已影印這兩張本票存
    查，惟一、二兩審審判中，均未傳訊林幸貞，致未能提這兩張本票影本為證。楊
    朝全既於八十九年三月二十六日收受林幸貞、甲○○聯名簽發本票賠償其損害，
    而延至同年十月十二日始告訴甲○○與林幸貞相姦，已逾告訴期限。爰提出這兩
    張本票影本，依法聲請准予裁定開始再審，以資救濟云云。
二、按因發見確實之新證據，足認受有罪判決之人應受無罪、免訴之判決者得聲請再
    審，固為刑事訴訟法第四百二十條第一項第六款所明定。惟（一）前所謂發見新
    證據，係指該證據當時已經存在，為法院及當事人所不及知，不及調查斟酌，至
    其後始行發見，且就證據本身形式上觀察，固不以絕對不須經過調查程序為條件
    ，但必須顯然可認為足以動搖原有罪確定判決，而為受判決人無罪、免訴、免刑
    或輕於原判決所認罪名之判決者為限。此受理聲請再審之最後事實審法院，應就
    聲請再審理由之所謂「新證據」，是否具備事實審判決前已經存在，為法院、當
    事人所不知，事後方行發見之「嶄新性」，及顯然可認足以動搖原有罪確定判決
    ，應為無罪、免訴、免刑或輕於原判決罪名之「顯然性」二要件，加以審查，為
    判斷應否准予開始再審之準據，有最高法院八十五年度台抗字第三０八號判決參
    照。（二）次查此所謂「確實之新證據」，係指其證據之本身在客觀上可認為真
    實，無須經過調查，即足以動搖原判決，使受刑人得受有利之裁判者而言，若在
    客觀上就其之真實性為如何，尚欠明瞭，非經相當之調查，不能辨其真偽，即與
    確實新證據之「確實」含義不符，自難據為聲請再審之理由，有最高法院七十年
    度台抗字第一六一號判決參照。（三）又若判決前已經當事人提出或聲請調查之
    證據，經原法院捨棄不採者，即非該條款所謂發見之新證據，不得據為聲請再審
    之原因，最高法院七十七年度台上字第五十五號、七十八年度台抗字第一四五號
    判決可參照。綜上所述，刑事訴訟法第四百二十條第一項第六款所謂發見新證據
    ，係指該證據當於事實審法院判決前已經存在，為法院及當事人所不知及調查斟
    酌，而於判決事後始經發見者而言，該證據之成立並非在判決確定之後始成立，
    且該證據必須毋須經調查程序，或經原法院不採者，並顯然可認為確實足以動搖
    原確定判決，而為受判決人有利之判決者為限。
三、查有罪之判決確定後，為受判決人之利益聲請再審，必其聲請之理由合於刑事訴
    訟法第四百二十條第一項所定情形之一及第四百二十一條有足以影響於判決之重
    要證據漏未審酌者，始准許之。本件聲請人所舉聲請再審之理由，既係爭執應受
    不受理判決，即與刑事訴訟法第四百二十條第一項第六款聲請要件不合，縱原確
    定判決認定有所違誤，亦非屬再審程序救濟範圍。再者，原確定判決對於告訴人
    告訴未逾期，以及被告通姦之證據，均有翔實記載及論述，故聲請人上開再審理
    由，核與上引法條所定無一相符，均不足動搖、影響原判決之有罪認定，應認為
    無再審理由。至聲請人所提面額五十萬元之本票各一張，在客觀上就其之真實性
    為如何，尚欠明瞭，非經相當之調查，不能辨其真偽，即與確實新證據之「確實
    」含義不符，自難據為聲請再審之理由。末按再審程序為就已確定之判決發現事
    實上錯誤或有錯誤之虞時所設之救濟方法，然本件原確定判決認定事實並無錯誤
    ，告訴人之告訴是否逾告訴期間，非再審程序所能救濟，只能依非常上訴程序救
    濟。此外，原確定判決復無所謂重要證據漏未審酌之情形，揆之上開說明，聲請
    人以上述各情聲請再審，自難認有再審之理由。是以，本件再審之聲請為無理由
    ，應予駁回。
四、據上論結，應依刑事訴訟法第四百三十四條第一項，裁定如主文。
中      華      民      國      九十      年      七      月    十六    日
                              臺灣高等法院高雄分院刑事第七庭
                                  審判長法官  王光照
                                        法官  黃仁松
                                        法官  黃壽燕
右正本證明與原本無異。
不得抗告。
      書記官  蘇恒仁
中    華    民    國      九十      年       七       月     十 八      日
                                                                        Ｆ


司法院資訊處製作；財團法人民間司法改革基金會備份。
